臺灣高等法院民事裁定
111年度抗字第1405號
抗  告  人  林麗雅  住○○市○○區○○○路0段000號0樓之0                        
上列抗告人因與相對人林麗玲等間請求拆屋還地事件，對於中華
民國111年9月23日臺灣臺北地方法院110年度重訴字第946號所為
裁定提起抗告，本院裁定如下： 
    主  文
抗告駁回。
抗告訴訟費用由抗告人負擔。
    理  由
一、本件抗告人於民國110年8月26日對相對人林麗玲、林群翔（
    下稱林麗玲等2人）起訴主張：伊為坐落臺北市○○區○○段○○
    段00號土地(下稱系爭土地)公同共有人之一，林麗玲等2人
    以所有門牌號碼臺北市○○區○○街000巷00號房屋(下稱系爭房
    屋)無權占用部分系爭土地(下稱系爭占用土地)，故依據民
    法第767條第1項、第828條第2項準用第821條規定，請求林
    麗玲等2人拆除系爭房屋，並返還系爭占用土地予抗告人及
    其他公同共有人(原審卷第13-17頁，下稱原訴)。嗣於111年
    3月22日追加相對人胡莊彩鳳及胡文進（下稱胡文進等2人）
    為被告，主張：林麗玲等2人容任胡文進等2人居住系爭房屋
    無權占有系爭土地，而若認系爭房屋非林麗玲等2人所有，
    則胡莊彩鳳以所有系爭房屋無權占有系爭土地，故先位請求
    胡文進等2人遷出系爭房屋，備位請求胡莊彩鳳拆除系爭房
    屋並返還系爭占用土地予抗告人及其他公同共有人，及胡文
    進遷出系爭房屋(原審卷第137-141頁，下稱新訴)，業經原
    法院於111年9月23日以110年度重訴字第946號裁定駁回抗告
    人追加之新訴（下稱原裁定），先予敘明。
二、抗告意旨略以：伊追加之新訴與原訴，基礎事實均為伊與訴
    外人林麗貞、林盛文公同共有系爭土地，並遭他人無權占用
    ；爭點則均為抗告人是否為系爭土地所有權人？系爭房屋是
    否無權占用系爭土地？基礎事實及爭點均具有社會生活之同
    一性及關聯性。伊於111年3月22日追加新訴時，卷內已有胡
    文進等2人之戶籍資料、臺北市政府警察局中山分局（下稱
    中山警分局）之查訪紀錄表、台灣電力股份有限公司（下稱
    台電公司）之函復等資料，可供新訴利用及一併解決紛爭。
    原法院111年9月23日109年度重訴字第946號判決亦認定胡莊
    彩鳳及其家人為系爭房屋之所有人及占有人，已就新訴重要
    爭點為實質明確之認定，可知原訴與新訴具有社會基礎事實
    同一性及關聯性，且訴訟資料可以相互援用。況伊起訴時尚
    無法查明無權占用系爭土地之人，若不許伊變更或追加新訴
    即須另行起訴，亦與訴訟經濟原則相違背。伊在111年4月13
    日原法院第二次開庭前即追加新訴，對林麗玲等2人的防禦
    權不會造成過度妨礙。故伊追加新訴應符合民事訴訟法第25
    5條第1項第2、7款規定，原裁定駁回伊追加之新訴，應有違
    誤，爰提起抗告，聲明求為廢棄原裁定。
三、按訴狀送達後，有被告同意、請求之基礎事實同一、或不甚
    礙被告之防禦及訴訟之終結之情形，原告得將原訴變更或追
    加他訴，為民事訴訟法第255條第1項第1、2、7款所明定。
    所謂請求之基礎事實同一，係指變更或追加之訴與原訴之主
    要爭點有其共同性，各請求之原因事實有其社會事實上之共
    通性及關連性，而就原請求所主張之事實及證據資料，於審
    理變更或追加之訴得加以利用，使先後兩請求在同一程序得
    加以解決，且無害於他造當事人程序權之保障，俾符訴訟經
    濟者，方屬之（最高法院101年度台抗第404號、106年度台
    抗字第8號裁定要旨參照）。
四、經查：
  ㈠本件林麗玲等2人於原審不同意抗告人追加新訴（見原審卷第
    151頁)，是抗告人追加新訴，不合於民事訴訟法第255條第1
    款之要件。
  ㈡抗告人在原訴主張：林麗玲等2人為系爭房屋之所有權人，並
    以系爭房屋無權占用系爭土地云云。在追加新訴則先位主張
    ：林麗玲等2人容任胡文進等2人使用系爭房屋，胡文進等2
    人無權占有系爭土地；備位主張：胡莊彩鳳為系爭房屋所有
    權人而無權占用系爭土地，另容任胡文進居住系爭房屋而無
    權占有系爭土地云云。其原訴與新訴就占有系爭土地者之主
    張，顯然不同，占有之權利主體既有不同，占有之時間、原
    因、行為態樣等相關原因事實，均難謂一致、共通或相關聯
    ，此不因占有客體均為系爭土地，即應謂其請求之基礎事實
    同一。又抗告人於原審陳明其父在世時即曾經找胡文進等2
    人，請求遷讓房屋而遭拒絕，有言詞辯論筆錄在卷可參(見
    原審卷第206頁)。足見，抗告人於提起原訴時已知悉系爭房
    屋之實際居住人為胡文進等2人，及其等對於系爭房屋之主
    張，進而得確認起訴之對象及內容。準此，原訴與新訴就占
    有客體即系爭土地所產生關聯，係因抗告人任意主張而發生
    ，故不能謂各請求之原因事實有其社會事實上之共通性及關
    聯，亦難謂為基礎事實同一。
  ㈢林麗玲等2人就抗告人為系爭土地之公同共有人乙節，並無爭
    執，此部分並非原訴之爭點。原訴之爭點係林麗玲等2人是
    否為系爭房屋之所有權人？林麗玲等2人占用系爭土地是否
    有正當權源？新訴爭點則為林麗玲等2人是否容任胡文進等2
    人使用系爭房屋？胡莊彩鳳是否為系爭房屋所有權人？胡莊
    彩鳳占用系爭土地是否有正當權源？胡莊彩鳳是否容認胡文
    進居住系爭房屋而無權占有系爭土地？前者須釐清林麗玲等
    2人是否為系爭房屋所有權人及是否無權占有系爭土地；後
    者則須釐清胡莊彩鳳為否為系爭房屋所有權人，胡文進等2
    人是否無權占有系爭土地。準此，原訴與新訴之爭點亦不相
    同，抗告人主張原訴與新訴之爭點相同，其請求之基礎事實
    具有共同與關聯性，亦有誤解。
  ㈣抗告人所提新訴，雖可使用原訴已查得之胡文進等2人戶籍資
    料、中山警分局之查訪紀錄、台電公司之函復，然僅有此部
    分證據，或有助於認定林麗玲等2人並非系爭房屋之所有權
    人，但就胡莊彩鳳是否為系爭房屋所有權人？是否無占用系
    爭土地之無正當權源？仍無法利用原訴所查得之前揭證據加
    以認定，勢必再花費相當時間及程序調查證據及辯論，此顯
    然有礙於林麗玲等2人之防禦及原訴之終結，而有害於林麗
    玲等2人之程序保障甚明。
五、揆諸上開規定及說明，抗告人在原審為訴之追加，既未經原
    訴被告即林麗玲等2人同意，原訴與新訴請求之基礎事實復
    非同一，且有礙林麗玲等2人之防禦及原訴之終結，則其所
    為追加之新訴，顯非合法。原裁定予以駁回，經核並無違誤
    。抗告意旨指摘原裁定不當，聲明廢棄，為無理由，應駁回
    其抗告。
六、據上論結，本件抗告為無理由。爰裁定如主文。
中　　華　　民　　國　　111 　年　　11　　月　　10　　日
                  民事第十四庭  
                        審判長法  官 周群翔
                              法  官 陳雯珊 
                              法  官 黃珮禎
正本係照原本作成。
本裁定除以適用法規顯有錯誤為理由外，不得再抗告。如提起再
抗告，應於收受送達後10日內委任律師為代理人向本院提出再抗
告狀。並繳納再抗告費新臺幣１千元。
中　　華　　民　　國　　111 　年　　11　　月　　11　　日

                              書記官 秦千瑜